【裁判字號】    99,易,86
【裁判日期】    990212
【裁判案由】    竊盜
【裁判全文】
臺灣彰化地方法院刑事判決                99年度易字第86號
公  訴  人  臺灣彰化地方法院檢察署檢察官
被      告  甲○○
上列被告因竊盜案件，經檢察官提起公訴（98年度偵字第9459號
），本院判決如下：
    主  文
甲○○犯竊盜罪，累犯，處有期徒刑捌月。扣案抽油機乙組（含
抽油管及電池）沒收之。
    犯罪事實
一、甲○○曾因竊盜案件，經臺灣臺中地方法院以96年度易字第
    3788號判處有期徒刑3 月、3 月，定應執行刑有期徒刑5 月
    確定，於民國97年2 月13日易科罰金執行完畢。詎仍不知悔
    改，復意圖為自己不法之所有，基於竊盜之犯意，於98年10
    月27日晚上11時30分許，駕駛其向不知情之三富車行承租之
    車牌號碼9792-KZ 號自用小貨車，後車廂裝載甲○○所有之
    油桶5 個及抽油機1 組（含抽油管及電池），至彰化縣田尾
    鄉○○路與公所路交岔路口之怡心園公園停車場內，見乙○○所有車牌號碼862-GU號曳引車停放該處，因四下無人，認
    有機可乘，將該曳引車油箱蓋外掛之鎖及油箱蓋打開，而後
    將前揭抽油管連接至該曳引車油箱，再以抽油機抽取至其駕
    駛小貨車上油桶之方式，竊取該曳引車油箱內價值約新台幣
    6,195 元之柴油約30公升得手。得手後正欲離去之際，經乙○○之父親丙○○發現，甲○○見狀旋即駕駛上開自用小貨
    車逃逸，丙○○立即以電話通知居住在附近之乙○○駕車追
    趕，終在彰化縣北斗鎮舊濁水溪堤岸旁攔下甲○○並報警處
    理，始循線查獲上情，並扣得甲○○所有供上開犯罪所用之
    抽油機1 組（含抽油管及電池）。
二、案經乙○○訴由彰化縣警察局北斗分局報告臺灣彰化地方法
    院檢察署檢察官偵查起訴。
    理  由
壹、證據能力部分：
    按被告以外之人於審判外之言詞或書面陳述，除法律有規定
    者外，不得作為證據，刑事訴訟法第159 條固定有明文，惟
    被告以外之人於審判外之陳述，雖不符同法第159 條之1 至
    之4 規定，而經當事人於審判程序同意作為證據，法院審酌
    該言詞陳述或書面陳述作成時之情況，認為適當者，亦得為
    證據；又當事人、代理人或辯護人於法院調查證據時，知有
    第159 條第1 項不得為證據之情形，而未於言詞辯論終結前
    聲明異議者，視為有前項之同意，同法第159 條之5 亦定有
    明文。查本判決所引用之下列各項證據方法之證據能力，被
    告及檢察官於本院審理時均表示無意見，且於本院審理中調
    查證據時，知有刑事訴訟法第159 條第1 項不得為證據之情
    形，亦未於言詞辯論終結前聲明異議，且本院審酌該等證據
    作成之客觀情況均無不當，並無不宜作為證據之情事，依刑
    事訴訟法第159 條之5 之規定，認均具有證據能力，先予敘
    明。
貳、認定事實所憑證據及理由：
一、訊據被告甲○○固坦承於上揭時地，駕駛承租之車牌號碼97
    92-KZ 號自用小貨車，後車廂裝載其所有之油桶5 個及抽油
    機1 組（含抽油管及電池），至彰化縣田尾鄉○○路與公所
    路交岔路口之怡心園公園停車場內，停放在告訴人乙○○所
    有車牌號碼862-GU號曳引車旁，嗣見告訴人父親丙○○發現
    ，其即駕駛上開自用小貨車逃逸，後在彰化縣北斗鎮舊濁水
    溪堤岸旁經告訴人攔下並報警處理等情不諱，惟矢口否認有
    何竊盜之犯行，並辯稱：伊只是打算要偷告訴人曳引車油箱
    內之柴油，但還沒有偷，見告訴人來，伊才離開，至於伊車
    上之柴油是因為伊原本租柴油車，但租車行老闆要將車子賣
    人，要伊將車子返還，伊就將該車內之柴油約20至30公升抽
    出來放在伊後來租來之車牌號碼9792-KZ 號自用小貨車後車
    廂上之油桶內云云。然查，
（一）據證人即告訴人父親丙○○於警偵訊及本院審理中具結證
      述：98年10月27日晚上11時30分許，伊在怡心園停車場巡
      視，因為伊兒子即告訴人所有車號862-GU拖車之油經常被
      偷，所以伊經常在那邊巡視，當時伊開車過去，怡心園內
      之燈光已經暗暗的，伊進去停車場收票處，看到有黑影走
      動，伊就開進去，看到被告的車子靠在伊兒子的車子旁邊
      ，伊就開到伊兒子車子旁邊，一下車，就看到油箱蓋子已
      經掀開了，本來的鎖被打開，伊要進去看的時候，被告就
      開車加速從收票口開出去，因為伊要進去的時候，看見可
      疑就打電話給伊兒子，伊兒子隨後趕到，看到被告開的車
      子往中山路南下就跑了，被告要出去時，伊兒子剛好要進
      來，伊用手勢比，伊兒子就追出去，伊隨後追，但是距離
      他們一段距離，追的過程伊不清楚，後追到舊濁水溪小路
      進去，看到伊兒子跟被告在講話，伊兒子叫被告將後面的
      帆布掀開給伊等看，被告說沒有什麼，伊趕到的時候，被
      告就打開，裡面就是5 個油桶、1 組抽油機，一問被告，
      被告就跟伊等承認他有跟伊等竊取油，用伊等原諒他，因
      為他父母剛死沒有多久，並說要賠償伊等新台幣（下同）
      30,000元或50,000元不等，伊到的時候，伊兒子要被告將
      車後帆布打開，伊問被告有沒有偷油，剛開始的時候被告
      說沒有，伊問被告車子後面是載運什麼，被告說沒有什麼
      ，伊要被告打開，後來打開後看到油桶，被告才承認有偷
      抽油，油桶1 桶內是柴油，其餘是空桶，被告本來說是油
      桶內裝的是黑油，但是打開帆布之後柴油的味道就出來了
      ，後來伊有回去看拖車車子的油，大約少了30公升左右等
      語（詳彰化縣警察局北斗分局北警分偵字第0980019365號
      刑案偵查卷宗【下簡稱警詢卷宗】第5 頁至第7頁、偵查
      卷宗第21頁、本院99年2 月4 日審判筆錄第5 頁至第6 頁
      ）；及證人即告訴人於警偵訊及本院審理中證稱：一開始
      是伊父親丙○○打電話給伊說裡面有可疑的人，當時伊人
      在家中，伊父親叫我過去看一下，伊就開車趕過去，還沒
      有到怡心園入口，開到分岔路看到一部車子很快衝出來，
      伊原本不知道是那部車子，伊就繼續開，到停車場入口伊
      看到伊父親比手勢就是那部貨車的方向，伊就知道是那部
      車子，伊就掉頭去追，伊追被告的時候，距離有一段落差
      ，遠遠的還是看到是廂型車，追到北斗的舊濁水溪，彎入
      小路，伊就追過去，伊按喇叭要被告靠邊停車，被告自己
      停下來，停下來之後，伊就問被告說你是不是剛剛從停車
      場開出來，你剛剛將車子停在伊車子旁邊是要做什麼，被
      告說他是要尿尿，伊看貨車後面有蓋帆布，看不到裡面的
      東西，當下覺得就是被告準備要偷抽伊的油，伊就問被告
      怎麼可能半夜到伊貨車旁上廁所，被告就狡辯只是要上廁
      所，伊就問被告他車上載什麼東西，被告說他是賣機油的
      ，車上是載機油，伊跟被告講說你開這種貨車，又三更半
      夜，專程開到伊貨車旁邊只有要上廁所這麼簡單，被告就
      一直否認，後來伊父親開車過來，還沒有過來的時候，伊
      說被告一直狡辯，不然一起去警察局，被告說不要，伊要
      被告打開帆布給伊看，被告正準備要將帆布打開的時候，
      伊父親的車子準備要停下來，後來帆布打開，裡面有看到
      大的油桶5 個，1 組抽油機（有電池、抽油管），5個油
      桶裡面，有1 桶是有油的，是柴油，其他4 桶裡面有一點
      點的油，伊就質問被告你說裝的是機油，為何是柴油，在
      那裡被告沒有辦法自圓其說，被告才說他運氣不好被伊等
      遇到，看伊等要怎麼處理，並說要伊等原諒，要跟伊等和
      解，且當時被告有以台語承認他偷抽油，後來到伊的車子
      去看，伊車子油箱蓋被打開，而且伊另外有訂製1 個鎖頭
      ，鎖頭被撬開，沒有被撬壞，但是鎖被打開，鎖頭不見了
      ，油箱蓋也是被打開，地上有一點點油痕，當時伊有查看
      油箱，柴油有短少，目測約減少30至50公升左右等語（警
      詢卷宗第8 頁至第10頁、偵查卷宗第22頁、本院99年2 月
      4 日審判筆錄第8 頁至第9 頁）。則依上開證人丙○○、
      乙○○所述，倘告訴人所有車牌號碼862-GU號曳引車油箱
      內之柴油非被告竊取，則被告何需向告訴人及其父親坦承
      其有偷抽油之犯行，並請求告訴人及其父親原諒及願賠償
      告訴人之損失，況由現場情況為告訴人車輛油箱蓋遭打開
      ，外掛之鎖亦遭打開，約失竊30公升之柴油，地上有油痕
      及被告駕駛車輛後車廂之油桶1 桶內有約30公升之柴油等
      情觀之，亦足徵被告向告訴人及其父親坦承有偷抽油之自
      白應與事實相符，應堪採信。
（二）此外，復有贓物認領保管單1 紙、照片19幀、彰化縣警察
      局北斗分局搜索扣押筆錄、目錄表附卷（詳警詢卷宗第11
      頁至第26頁）及抽油機1 組（含抽油管及電池）扣案可稽
      ，又被告亦自承稱其駕駛車輛後車廂放置之油桶5 個及扣
      案抽油機1 組，係其所有供本案竊取告訴人所有柴油所用
      之物（詳本院99年2 月4 日審判筆錄第11頁），是扣案抽
      油機1 組及未扣案之油桶5 個均係被告所有供本案竊取告
      訴人所有柴油所用之物，亦可認定。
（三）另就被告駕駛車輛後車廂之油桶1 桶內有約30公升柴油之
      來源，被告本於警詢中供稱：該柴油係伊於98年9 月20日
      下午4 時至5 時間，在臺中市○○路與文心路附近一間民
      營加油站內購買云云（詳警詢卷宗第3 頁），於偵訊中則
      改稱：租車時油箱是空的，伊加了30公升，想在還車之前
      將自己加的油抽出來云云（詳偵查卷宗第6 頁），嗣於本
      院審理時復改稱：因為伊原本租柴油車，但租車行老闆要
      將車子賣人，要伊將車子返還，伊就將該車內之柴油約20
      至30公升抽出來放在伊後來租來之車牌號碼9792-KZ 號自
      用小貨車後車廂上之油桶云云（詳本院99年2 月4 日審判
      筆錄第3 頁），前後互核，足徵被告供述前後歧異不一，
      更足見被告畏罪情虛之處。
（四）基上，綜合上開事證判斷，則被告於前開時地，駕駛其向
      三富車行承租之車牌號碼9792-KZ 號自用小貨車，後車廂
      裝載被告所有之油桶5 個及抽油機1 組（含抽油管及電池
      ），至彰化縣田尾鄉○○路與公所路交岔路口之怡心園公
      園停車場內，見告訴人所有車牌號碼862-GU號曳引車停放
      該處，因四下無人，認有機可乘，將該曳引車油箱蓋外掛
      之鎖及油箱蓋打開，而後將前揭抽油管連接至該曳引車油
      箱，再以抽油機抽取至其駕駛小貨車上油桶之方式，竊取
      該曳引車油箱內價值約6,195 元之柴油約30公升得手之事
      實，堪以認定，被告空言否認，顯係卸責之詞，不足採信
      。從而，本案事證明確，被告犯行堪以認定，應予依法論
      科。
二、核被告所為，係犯刑法第320 條第1 項之竊盜罪。查被告曾
    因竊盜案件，經臺灣臺中地方法院以96年度易字第3788號判
    處有期徒刑3 月、3 月，定應執行刑有期徒刑5 月確定，於
    97年2 月13日易科罰金執行完畢，有臺灣高等法院被告前案
    紀錄表1 份在卷可按，其於前案之有期徒刑執行完畢後，5
    年以內故意再犯本案有期徒刑以上之罪，係屬累犯，應依刑
    法第47條第1 項之規定加重其刑。爰審酌被告有多次竊盜前
    科，有上開臺灣高等法院被告全國前案紀錄表可憑，多次犯
    罪名相同之案件，行為甚為可議，且正值青壯，不思循正途
    以獲取個人所需，竟圖以行竊手段，貪圖不勞而獲之非法利
    益，於審理中仍矢口否認犯行，犯後態度不佳，及其犯罪動
    機、目的、手段、所竊取之財物價值、對被害人所生損害等
    一切情狀，量處如主文所示之刑。至扣案之抽油機1 組（含
    抽油管及電池），係被告所有供本案竊盜所用之物，業據被
    告於本院審理時供述明確（詳本院99年2 月4 日審判筆錄第
    11頁），應依刑法第38條第1 項第2 款之規定宣告沒收。而
    油桶5 個，雖亦係被告所有供本案竊盜所用之物，亦據被告
    於本院審理時供述明確（詳同日審判筆錄第11頁），因未扣
    案，且無證據證明現仍存在，為免將來執行之困難，爰不併
    予宣告沒收之，附此敘明。
三、至公訴人雖另以：請審酌被告多次竊盜犯行，皆係駕車載運
    抽油機四處竊油，本應在監執行，然因受惠於司法院大法官
    會議釋字第662 號解釋而先行釋放，惟猶不珍惜此一寬典，
    犯後矢口狡辯，亳無悔意，顯徒以刑罰難收矯治之效，請依
    竊盜犯贓物犯保安處分條例規定，併予諭知應於刑之執行前
    令入勞動場所強制工作，以資懲儆等語。惟「按保安處分係
    針對受處分人將來之危險性所為之處置，以達教化、治療之
    目的，為刑罰之補充制度。我國現行刑法採刑罰與保安處分
    雙軌制，係在維持行為責任之刑罰原則下，為協助行為人再
    社會化之功能，以及改善行為人潛在之危險性格，期能達成
    根治犯罪原因、預防犯罪之特別目的。是保安處分中之強制
    工作，旨在對嚴重職業性犯罪及欠缺正確工作觀念或無正常
    工作因而犯罪者，強制其從事勞動，學習一技之長及正確之
    謀生觀念，使其日後重返社會，能適應社會生活。又竊盜犯
    贓物犯保安處分條例第3 條第1 項規定：十八歲以上之竊盜
    犯、贓物犯，有犯罪之習慣者，得於刑之執行前，令入勞動
    場所強制工作。另刑法第90條第1 項亦規定：有犯罪之習慣
    或因遊蕩或懶惰成習而犯罪者，得於刑之執行完畢或赦免後
    ，令入勞動場所，強制工作。即均係本於保安處分應受比例
    原則之規範，使保安處分之宣告，與行為人所為行為之嚴重
    性、行為人所表現之危險性及對於行為人未來行為之期待性
    相當之意旨而制定，而由法院視行為人之危險性格，決定應
    否令入勞動處所強制工作，以達預防之目的（最高法院95年
    度臺上字第4615號刑事裁判意旨可資參照）。經查，被告雖
    有多次竊油犯行，惟被告在本案之竊盜犯行，非以暴力犯之
    ，其犯罪手段尚稱和平，並未嚴重侵害社會安寧，所竊取之
    物品價值非鉅，本院認其行為表現之嚴重性、危險性應非達
    於無可容忍之程度，經由本案有期徒刑之適當執行後，尚非
    全然不能對其產生矯正策勵之影響，本院認被告尚無宣告強
    制工作之必要，爰不併予宣告強制工作，併此敘明。
據上論斷，應依刑事訴訟法第299 條第1 項前段，刑法第320 條
第1 項、第47條第1 項、第38條第1 項第2 款，刑法施行法第1
條之1 ，判決如主文。
本案經檢察官林依成到庭執行職務。
中    華    民    國    99    年    2     月    12    日
                  刑事第四庭  法  官  游秀雯
以上正本證明與原本無異。
如不服本判決應於收受判決後10日內向本院提出上訴書狀，並應
敘述具體理由。其未敘述上訴理由者，應於上訴期間屆滿後20日
內向本院補提理由書( 均須按他造當事人之人數附繕本) 「切勿
逕送上級法院」。
告訴人或被害人對於判決如有不服具備理由請求檢察官上訴者，
其上訴期間之計算係以檢察官收受判決正本之日期為準。
中    華    民    國    99    年    2     月    12    日
                              書記官  謝志鑫
附錄本案論罪科刑法條全文
中華民國刑法第320條
意圖為自己或第三人不法之所有，而竊取他人之動產者，為竊盜
罪，處5 年以下有期徒刑、拘役或5 百元以下罰金。
意圖為自己或第三人不法之利益，而竊佔他人之不動產者，依前
項之規定處斷。
前二項之未遂犯罰之。

司法院資訊處製作；財團法人民間司法改革基金會備份。
